臺灣板橋地方法院刑事判決　　　　　　　　　　　　　九十一年度訴字第一八五號
　　公　訴　人　臺灣板橋地方法院檢察署檢察官
　　被　　　告　庚○○
　　指定辯護人　乙○公設辯護人　彭宏東
右被告因違反毒品危害防制條例案件，經檢察官提起公訴（九十年度偵緝字第一三六
一號）審理，乙○判決如左：
    主  文
庚○○行使偽造私文書，足以生損害於他人，處有期徒刑參月，扣案之辛○○駕駛執
照上『庚○○』之照片壹張、遠傳公司行動電話申請書內之『辛○○』署押、行動電
話機壹支均沒收之；又連續轉讓第二級毒品【安非他命】，處有期徒刑捌月，扣案之
第二級毒品安非他命拾陸包（淨重拾陸點伍公克）沒收併銷燬之。又持有第二級毒品
【大麻】，處有期徒刑參月，扣案之第二級毒品大麻【煙捲】陸支，沒收併銷燬之。
應執行有期徒刑壹年。扣案之安非他命拾陸小包（淨重拾陸點伍公克）、大麻【煙捲
】陸支均沒收並銷燬之。辛○○駕駛執照上『庚○○』之照片壹張、遠傳公司行動電
話申請書內之『辛○○』署押、行動電話機壹支均沒收之。
其餘被訴販賣第二級毒品部分，無罪。
    事  實
一、緣於民國八十九年三月底某日，庚○○之友人綽號「阿良【閩南語】」之男子及
    丁○○至其臺北縣新莊市○○路六七一巷一弄三號五樓住處，「阿良」離去時，
    遺留有『丙○○、己○○、子○○、癸○○、辛○○』等人之駕照，以及『戊○○、甲○○』之身分證等證件，詎庚○○竟意圖為自己不法之所有，將前開證件
    侵占入己，並在前開住處，將『辛○○』之駕駛執照換貼自己照片後，即持該變
    造之駕照至臺北縣板橋市南雅夜市某通訊行內，偽以『辛○○』名義填表申請租
    用遠傳電信股份有限公司【0000000000】之行動電話門號，足以生損
    害於『辛○○』及遠傳電信股份有限公司（下稱遠傳公司）對其行動電話管理之
    正確性。
二、徐詩諱復基於概括之犯意，連續自八十九年五月間某日起，至同年六月初某日止
    ，在其前開住處內，無償轉讓第二級毒品安非他命予壬○○（乙○另案：九十年
    度訴字第一二二四號）施用。
三、庚○○另自不詳時間起，在其前開住處持有第二級毒品大麻煙捲六支。
四、嗣於八十九年六月十七日上午五時許，在前開住處為警查獲，並扣得安非他命十
    六包【淨重十六‧五公克】、吸食器一個【起訴書漏載；另徐某施用第二級毒品
    犯行，業由乙○八十九年度易字第二六○一號判處有期徒刑六月，如易科罰金以
    三百元折算一日在案，甫於九十一年一月三十日執行完畢】、天平秤（含法碼）
    一組、大麻煙捲六支、分裝袋二百九十六個、丙○○、己○○、子○○、癸○○
    、辛○○等之駕照及戊○○、甲○○之身分證各一紙、及前開門號之行動電話一
    支。
五、案經臺北縣政府警察局（即改制前之臺北縣警察局）海山分局移由臺灣板橋地方
    法院檢察署檢察官偵查起訴。
    理  由
甲、有罪部分：
一、訊據被告庚○○坦承右揭侵占、行使偽造私文書等犯行不諱，惟堅詞否認有轉讓
    安非他命之犯行，辯稱略以係二人共同出錢買來後共同施用云云，經查：
    (一)、被告庚○○供稱：「（壬○○有無吸食安非他命？其安毒來源為何？）有，
        她所吸食之安毒係由我無償提供給她」（見八十九年六月十七日第一次警訊
        筆錄）」等；又稱：「（是否於八十九年五月間起，轉讓安非他命予壬○○
        至八十九年六月十七日止？）是，都在新莊市○○路住處」（見八十九年九
        月二十九日偵查筆錄）等語，於乙○審理時亦為肯定一致性之供述（見乙○
        九十一年三月二十九日審判筆錄），參以其於另案【即乙○九十年度訴字第
        一二二四號】被告壬○○被訴幫助販賣第二級毒品罪，於該案亦明確供述以
        ：伊有免費提供安非他命給壬○○吸用等情【見該案判決書記載】在卷，是
        其於本案所為前述供詞，於證據認定上已不生齟齬，應堪憑信。
    (二)、證人壬○○證稱：「‧‧‧我吸食的安非他命是向庚○○拿的，但因同居關
        係，不用金錢買賣，他去向何人購買我也不知道，而且他都放在盒子內，我
        自己要吸食，隨時都可取得吸食‧‧」（見八十九年六月十六日警訊筆錄）
        等語；又稱：「八十九年五月間至六月初止，在新莊市○○路租屋處給過四
        次‧‧‧」（見八十九年九月二十八日偵查筆錄）等語，核與被告於偵查中
        暨乙○審判時所為供述相符。
    (三)、據上，被告有轉讓第二級毒品安非他命予證人【即另案被告】壬○○施用，
        以及行使偽造私文書【含行使變造特種文書】，併持有第二級毒品大麻煙捲
        行為之肯定一致性供述，核與證人壬○○證述情節相符，並有扣案之第二級
        毒品安非他命、天平秤、大麻煙捲【見法務部調查局八十九年七月十四日第
        00000000號鑑定通知書】、小塑膠袋、證件【見八十九年度偵字第
        一一六二六號扣押物一覽表】、冒名申請之行動電話一支等，以及上述扣案
        物之扣押證明筆錄二紙在卷可證，
    (四)、是如上所述，被告所為自白部分，核與事實相符，應堪採信，就否認犯行部
        分所辯，顯係飾卸，核無足採，本案事證明確，被告犯行，足以認定。
二、核被告庚○○所為，係犯刑法第三百三十七條侵占脫離本人所持有之物罪、第二
    百十六條行使第二百十條之偽造私文書罪、第二百十二條之變造特種文書罪。其
    變造特種文書【駕駛執照】之行為，為行使變造特種文書所吸收，僅應論以行使
    變造特種文書罪；另其偽以『辛○○』名義，填寫申請書表後，提出於遠傳公司
    申請行動電話之行為，該偽造署押為偽造私文書之階段性行為，偽造私文書之低
    度行為，則為高度之行使行為所吸收，應僅論以行使偽造私文書罪；其一體提出
    變造之駕照、申請書表供核對之行為，屬於一行為所犯，應從一重之行使偽造私
    文書罪論處，公訴人雖未就行使偽造私文書罪部分論述，然此一行為與原起訴部
    分之犯行，有其行為之一體性，屬於原起訴事實範圍所及，乙○併同審理之。而
    被告一個侵占行為，侵害多人法益，為同種想像競合犯，應從一重處斷。所犯上
    述侵占罪與行使偽造私文書罪間，有方法結果之牽連關係，為牽連犯，應依刑法
    第五十五條規定，從一重罪之行使偽造私文書罪處斷。又安非他命、大麻，均為
    毒品危害防制條例第二條第二項第二款所規定之第二級毒品，則關於被告此一部
    分行為，核係犯毒品危害防制條例第八條第二項之轉讓第二級毒品罪【安非他命
    】暨同條例第十一條第二項之持有毒品【大麻煙捲】罪。又其持有第二級毒品安
    非他命之低度行為，為轉讓之高度行為所吸收，不另論罪。其先後多次轉讓第二
    級毒品安他命之行為，時接式同，所犯犯罪構成要件亦復相同，顯係基於概括犯
    意反覆為之，為連續犯，應依刑法第五十六條規定，以一罪論，並加重其刑；又
    所犯前開三罪【行使偽造私文書、轉讓第二級毒品《安非他命》、持有第二級毒
    品《大麻煙捲》】，犯意個別、行為互殊，所犯犯罪構成要件迥異，為數罪，應
    予分論併罰。爰審酌被告犯罪動機、目的、手段、所生危害、犯罪後態度及轉讓
    【安非他命】、持有【大麻】毒品之情節，暨綜合偵審程序進行中之其他一切情
    狀等，量處如主文所示之刑，並定其應執行刑。
三、扣案之第二級毒品安非他命（淨重十六‧五公克）、大麻煙捲六支為查獲之毒品
    ，依毒品危害防制條例第十八條第一項前段規定，不問屬於犯人與否，均應宣告
    沒收銷燬之【按：非為職權沒收】。另辛○○駕駛執照上『庚○○』之照片壹張
    、行動電話機一支，為被告所有，供犯罪所用暨所得之物，業據其供承明確，應
    依刑法第三十八條第一項第二款規定宣告沒收之。又被告於遠傳公司申請書上偽
    造之『辛○○』署押【該申請書未據扣案，署押枚數不詳】，應依刑法第二百十
    九條規定，不問屬於犯人與否【義務沒收】，均宣告沒收之。至於如事實欄所示
    之其餘扣案之證件，並非被告所有，以及天平秤（含法碼）一個、小塑膠袋二九
    六個、吸食器一個，已於被告另案【乙○八十九年度易字第二六○一號】所犯施
    用第二級毒品部分宣告沒收在案，為免重複，爰就此部分扣案物不為沒收之宣告
    ，附此說明。
乙、無罪部分：
一、公訴意旨另以庚○○意圖販賣第二級毒品安非命謀利，並基於概括犯意，於不詳
    時間、地點向綽號「阿雍」之不詳姓名、年籍男子，以新臺幣（下同）九千元之
    價格購入半兩之安非他命後，再分裝成每小包重零點五至一公克，以每小包一千
    元售予綽號「蚊子」、「阿偉」之不詳姓名、年籍男子及其他不特定人，因認庚○○涉犯毒品危害防制條例第四條第二項之犯賣第二級毒品罪嫌云云。
二、按犯罪事實應依證據認定之，無證據不得推定其犯罪事實。又不能證明被告犯罪
    者，應諭知無罪之判決，為刑事訴訟法第一百五十四條、第三百零一條第一項所
    明定。又認定不利被告之事實，須依積極證據，苟積極證據不足為不利於被告事
    實之認定時，即應為有利於被告之認定，更不必有何有利之證據；事實之認定，
    應憑證據，如未能發現相當證據，或證據不足證明，自不能以推測或擬制之方法
    ，以為裁判之基礎（最高法院三十年上字第八一六號、四十年臺上字第八六號判
    例意旨參照）。
三、本案公訴人認被告庚○○涉犯前揭犯嫌，無非係以：右揭事實業據被告於警訊中
    坦承在案【按：公訴所指應係八十九年六月十七日第二次警訊筆錄之唯一自白，
    詳如後述】，核與證人壬○○證述情節相符，復有扣案之第二級毒品安非他命十
    六包（淨重十六‧五公克）、天平秤、大麻煙、分裝袋等為其論據。
四、訊據被告堅詞否認右揭犯行，辯稱並未販賣第二級毒品等云云。乙○經查：
    (一)、被告之自白，須非出於強暴、脅迫、利誘、詐欺或其他不正之方法，且與事
        實相符者，始得採為證據，如果被告之自白，係出於不正之方法，並非自由
        陳述，即其取得自白之程序，已非適法，則不問自白內容，是否確與事實相
        符，因其非係適法之證據，即不能採為判決基礎，故審理事實之法院，遇有
        被告對於自白提出刑求抗辯時，固應先於其他事實而為調查。
    (二)、又被告之自白僅係關聯證據之參考，並非證據之本身，此為認知證據能力暨
        證據價值所為當然解釋，換言之，即屬證據採酌之不變法則。自白在吾國刑
        事證據章節中，雖揭示自白在合法情況下所為者，得為證據，易言之，該自
        白以非出於強脅或其他不正方法所取得，並與事實相符者，得為證據（即任
        意性自白之證據法則），而共同被告之證詞，雖得為證據，乍視之，或認係
        為證據本身，惟仍屬證據關聯性之參考，亦即補強證據之證明力，此與證據
        證明力之所判斷其法律上證言之程度者等量齊觀，刑事訴訟法第一百五十六
        條第二項之立法精神即本乎此旨。按審理事實之法院於證人（含共同被告之
        供述）之陳述有部分前後不符或相互間有所歧異之際，究竟何者為可採抑或
        不可採，法院仍應本乎自由心證予以斟酌衡量，俾作合理比較，定其取捨，
        非謂一有不符或矛盾，即應認其全部不可信，若其取捨判斷，仍然無從認為
        確實有違日常客觀之經驗法則，自不得指為違背法令（最高法院八十一年度
        臺上字第五三○三號判決及八十二年度臺非字第一四一號判決意旨參照），
        此乃刑事訴訟法第一百五十五條第一項法院就證據證明力所為之判斷準則，
        對照同法第一百五十六條第二項法院調查自白證據，乃係基於發現實質真實
        之本質使然。是若法院已就該自白為判決基礎之捨棄時，則該刑求抗辯【即
        非任意性自白抗辯】，於案情之真實性而言，已喪失其證據法上之意義，因
        之，該等所陳已無不利於被告之虞慮存在，所以，就實質真實發現之刑事訴
        訟制度以言，已無所妨礙，基於程序之進展視之，核已無斟酌之必要性。
    (三)、被告供稱：「（你有無販賣安非他命？）沒有販賣安非他命。」等語（見八
        十九年六月十七日第一次警訊筆錄，時間：下午二時三十分起訖四時三十分
        ）；又稱：「（你十七日於海山分局刑事組所製作之筆錄是否屬實？）實在
        ；（警方所扣得之十六包安非他命【十六‧五公克】、天平秤【含法碼】、
        空小塑膠袋二九六個等物，你究竟係為作何用途？）警方所扣得之十六包安
        非他命，我係準備販賣給他人吸食所用，我均以天平秤秤所購得之安非他命
        後，再分裝到小塑膠袋內，所以我有購置天平秤及二九六個空小塑膠袋以使
        用分裝，每包均以一千元販賣。（你有無販賣安非他命給他人吸食過？如何
        販賣？量價為何？）我於八十九年三月起販賣安非他命給丑○○吸食，以一
        公克安非他命一千元之價格販賣給丑○○至八十九年五月底，共約十次，每
        次劉文傑均向我購買一千元至五千元不等之安非他命。丑○○主動打電話給
        我購買。」（見八十九年六月十七日第二次警訊筆錄，時間：下午五時四十
        五分許起訖七時許）等語，由此第一、二次警訊筆錄觀之，第二次警方起始
        訊問以：第一次於刑事組之訊問之筆錄實在否？被告答稱實在，即指第一次
        所言，並無錯誤之意。而在第一次訊問完畢間隔一時許之時間內，被告則完
        整之供述其販賣詳情，是基此供述，第一次之訊問結論已進入第二次訊問之
        答覆內容，則第二次訊問前後間，顯然存在完全不能相容之供述。若採如上
        第二次警訊片段供述，或有明確無瑕之自白犯罪，公訴人或係以認為警訊中
        業據坦承犯行。然經公訴人訊問證人丑○○時，劉某則否認有向被告庚○○
        購買第二級毒品情事，因之，被告該第二次警訊所為自白，已無補強證據存
        在，已可確信。
    (四)、證人壬○○證稱：「（你是否知道庚○○如何販賣安非它命？）他都是以行
        動電話與別人交易販賣情事，但價錢如何我不知道，我僅知他販賣時對象有
        『蚊子』、『阿偉仔』等人，」（見八十九年六月十六日警訊筆錄）等語；
        復稱：「（徐某何時起販安？）我沒看過他賣。（你是否幫徐某分裝過安？
        ）只有一次，在八十九年六月間，就是被查獲那次，分裝了十餘包（徐某分
        裝安作何用？）我不知道」（見八十九年九月二十八日偵查筆錄）等語，因
        此，就證人壬○○於警訊中證述以被告有第二級毒品買賣情事，並且陳述有
        販賣之對象，於偵查中則以沒看過被告販賣，則此等不一致之證述，於刑事
        證據判斷上，即難為被告不利益之認定，換言之，該證言於證據之信用性上
        ，應該捨棄在證據價值判斷之外。
    (五)、另扣案之安非他命、小塑膠袋、吸食器等亦僅能證明被告有持有或施用之犯
        行，尚不足以認定被告有販賣之犯行【參照另案《乙○八十九年度易字第二
        六○一號判決》業已就此認為係被告供施用犯行之用，堪可確信】，是查無
        明確證據，足以認定公訴所指其有販賣第二級毒品之行為為真實，自難憑前
        揭證人壬○○暨被告之所供述，執為被告不利之認定。蓋該等於明確性之有
        無已堪置疑，自應摒棄於不利被告認定之證據外，換言之，即無從通過證據
        之嚴格檢驗；更何況亦無何證據足認有販賣圖得利得之具體事證為憑。是就
        警方移送事實全部經過之於被告為不利，亦或仍屬懷疑而屬有利被告事證，
        仍應加以斟酌，方無違刑事訴訟法第二條應就被告有利、不利事項併同注意
        之規定，因認如上被告、證人間所為供、證述，並非確切，已具合理懷疑其
        供述之真實性。因之，縱令被告有為販賣第二級毒品之事實，然仍須有足夠
        證據方可為有罪認定，被告所辯，雖非全可盡信，然亦非可遽以推認為被告
        有販賣第二級毒品安非他命之犯行。尤以其於第二次警訊自白販賣一節外，
        並無何補強證據加以補強，故所陳仍與事實不符，故此等懷疑推測與刑事證
        據原則已有不符，非得推虛為有罪認定之證據，換言之，即係刑事程序嚴格
        禁止推測之不變原則，更係嚴格證據主義精神之所繫，亦為刑事訴訟程序維
        繫人權之所必要。更且刑事被告並不負自證無罪之義務，否則，於被告「不
        自證明自己犯罪」之原則即生違背，故在別無積極證據之情形下，自難違反
        刑事訴訟法第一百五十四條之規定，推定被告有販賣安非他命毒品之犯行。
        此外，復查無其他積極證據足資證明被告有公訴所指犯行，揆諸前揭，自應
        為被告無罪之諭知。
據上論斷，應依刑事訴訟法第二百九十九條第一項前段、第三百零一條第一項前段，
毒品危害防制條例第八條第二項、第十一條第二項、第十八條第一項，刑法第十一條
前段、第五十六條、第二百十六條、第二百十條、第二百十二條、第三百三十七條、
第五十五條、第五十一條第五款、第二百十九條、第三十八條第一項第二款，罰金罰
鍰提高標準條例第一條前段，判決如主文。
本案經檢察官陳炎辰到庭執行職務
中      華      民      國    九  十  一    年      四      月  十  二  日
                                  臺灣板橋地方法院刑事第六庭
                                          法  官  黎錦福
右正本證明與原本無異。
如不服本判決，應於判決送達後十日內向乙○提出上訴狀。
                                          書記官  戴尚榮
中      華      民      國    九  十  一    年      四      月  十  六  日
附錄本案論罪科刑法條全文：
毒品危害防制條例第八條
轉讓第一級毒品者，處一年以上七年以下有期徒刑，得併科新臺幣一百萬元以下罰金
。
轉讓第二級毒品者，處六月以上五年以下有期徒刑，得併科新臺幣七十萬元以下罰金
。
轉讓第三級毒品者，處三年以下有期徒刑，得併科新臺幣三十萬元以下罰金。
前三項之未遂犯罪之。
毒品危害防制條例第十一條
持有第一級毒品者，處三年以下有期徒刑、拘役或新臺幣五萬元以下罰金。
持有第二級毒品者，處二年以下有期徒刑、拘役或新臺幣三萬元以下罰金。
持有專供製造或施用毒品之器具者，處一年以下有期徒刑、拘役或新臺幣一萬元以下
罰金。
毒品危害防制條例第十八條
查獲之毒品及專供製造或施用毒品之器具，不問屬於犯人與否，均沒收銷燬之。但合
於醫藥或研究之用者，得不予銷燬。
前項合於醫藥或研究用毒品或器具之管理辦法，由法務部會同行政院衛生署定之。
